【裁判字號】    99,上訴,2293
【裁判日期】    990714
【裁判案由】    毒品危害防制條例
【裁判全文】
臺灣高等法院刑事判決                99年度上訴字第2293號
上  訴  人
即  被  告  甲○○
上列上訴人即被告因違反毒品危害防制條例案件，不服臺灣板橋
地方法院99年度訴字第1364號中華民國99年5 月31日第一審判決
（起訴案號：臺灣板橋地方法院檢察署99年度毒偵字第589 號）
，提起上訴，本院判決如下：
    主  文
上訴駁回。
    理  由
一、按不服地方法院之第一審判決而上訴者，應向管轄第二審之
    高等法院為之；上訴書狀應敘述具體理由；上訴書狀未敘述
    上訴理由者，應於上訴期間屆滿後20日內補提理由書於原審
    法院，逾期未補提者，原審法院應定期間先命補正；第二審
    法院認為上訴書狀未敘述理由或上訴有第362 條前段之情形
    者，應以判決駁回之，但其情形可以補正而未經原審法院命
    其補正者，審判長應定期間先命補正，刑事訴訟法第361 條
    、第367 條分別定有明文。所謂不服第一審判決之具體理由
    ，必係依據卷內既有訴訟資料或提出新事證，指摘或表明第
    一審判決有何採證認事、用法或量刑等足以影響判決本旨之
    不當或違法，而構成應予撤銷之具體事由，始克當之（例如
    ：依憑證據法則具體指出所採證據何以不具證據能力，或依
    憑卷證資料，明確指出所為證據證明力之判斷如何違背經驗
    、論理法則）；倘僅泛言原判決認定事實錯誤、違背法令、
    量刑失之過重或輕縱，而未依上揭意旨指出具體事由，或形
    式上雖已指出具體事由，然該事由縱使屬實，亦不足以認為
    原判決有何不當或違法者（例如：對不具有調查必要性之證
    據，法院未依聲請調查亦未說明理由，或援用證據不當，但
    除去該證據仍應為同一事實認定），皆難謂係具體理由，俾
    與第二審上訴制度旨在請求第二審法院撤銷、變更第一審不
    當或違法之判決，以實現個案救濟之立法目的相契合，並節
    制濫行上訴（最高法院97年度台上字第892 號判決參照）。
    是以上訴人之上訴書狀或補提之上訴理由書，雖有敘述上訴
    理由，惟未具體敘述第一審判決有何違法、不當之情形，即
    與未敘述具體理由無異，其所為之上訴即不符合法定要件。
二、又刑事審判旨在實現刑罰權之分配的正義，故法院對有罪被
    告之科刑，應符合罪刑相當之原則，使輕重得宜，罰當其罪
    ，以契合社會之法律感情，此所以刑法第57條明定科刑時應
    審酌一切情狀，尤應注意該條所列10款事項以為科刑輕重之
    標準，俾使法院就個案之量刑，能斟酌至當。而「量刑輕重
    係屬事實審法院得依職權自由裁量之事項，苟已斟酌刑法第
    57條各款所列情狀而未逾越法定刑度，不得遽指為違法。」
    （最高法院72年度台上字第6696號判例參照）。
三、經查：被告甲○○經原審審理結果，認其基於施用第一級毒
    品海洛因之犯意，於民國99年1 月4 日中午12時許，在臺北
    市大同區○○○路某工地內，將少許海洛因粉末置入注射針
    筒內加水稀釋後，注射施用海洛因一次；嗣於翌日下午1 時
    許，在臺北縣板橋市○○路○ 段27號前為警查獲，並當場扣
    得其持有供施用之海洛因1 包（驗餘淨重0.028公克） 。被
    告有本件施用第一級毒品海洛因之犯行，業據其於原審坦承
    不諱（見原審卷第17頁背面），又被告為警查獲後，經採集
    其尿液檢體送請臺灣檢驗科技股份有限公司先以EIA-酵素免
    疫分析法初驗，再以氣相層析質譜儀法複驗，證實該尿液呈
    嗎啡（即施用海洛因之代謝物）陽性反應，有該公司於99年
    1 月22日所出具之濫用藥物檢驗報告、姓名及代碼對照表在
    卷為憑（見偵查卷第29頁、第14頁），再被告為警查獲當場
    扣得之第一級毒品海洛因1 包，業據被告自承為其所有並供
    己施用，且經送請交通部民用航空局航空醫務中心鑑定後，
    證實確為海洛因無訛，亦有該中心99年2 月8 日航藥鑑字第
    0990976 號毒品鑑定書1 紙在卷可稽（見偵查卷第36頁），
    足認被告於原審所為之自白具有任意性且與事實相符，應堪
    採信。原審法院認被告涉犯毒品危害防制條例第10條第1 項
    之施用第一級毒品罪，其持有第一級毒品海洛因進而施用，
    持有毒品之行為為施用毒品之當然手段，不另論以持有毒品
    罪，並審酌被告前於96年間已因施用毒品案件經裁定送觀察
    、勒戒、強制戒治，於97年9 月11日停止戒治執行完畢，詎
    仍不知警惕，再犯本件犯行，可見其素行不佳，仍未戒除吸
    毒惡習，且施用毒品危害其個人身心健康，及其犯罪後坦承
    犯行，態度尚屬良好等一切情狀，量處有期徒刑七月，論罪
    科刑顯已斟酌刑法第57條各款所列情狀而未逾越法定刑度，
    量刑亦難認有失衡之處，自不得遽指為違法。被告上訴理由
    並未依據卷內既有訴訟資料或提出新事證，指摘或表明第一
    審判決有何採證、認事用法或量刑等足以影響判決本旨之不
    當或違法，而構成應予撤銷之具體事由，依諸上開說明，本
    件上訴顯無具體理由而不合法定程式，應予駁回，並不經言
    詞辯論為之。至被告上訴意旨所稱現有年邁高堂及四名子女
    待養、96年戒治後僅犯此次犯行、現已深感後悔云云，縱令
    屬實而其情堪憫，惟與本案無涉，本院亦無從對之加以審酌
    ，附此敘明。
據上論斷，應依刑事訴訟法第367 條前段、第372 條，判決如主
文。
中    華    民    國    99    年    7     月    14    日
                  刑事第四庭  審判長法  官  陳筱珮
                                    法  官  陳玉雲
                                    法  官  邱滋杉
以上正本證明與原本無異。
如不服本判決，應於收受送達後10日內向本院提出上訴書狀，其
未敘述上訴之理由者，並得於提起上訴後10日內向本院補提理由
書狀（均須按他造當事人之人數附繕本）。
                                    書記官  劉貞達
中    華    民    國    99    年    7     月    14    日

司法院資訊處製作；財團法人民間司法改革基金會備份。
